臺灣新竹地方法院民事裁定  
111年度監宣字第47號
聲  請  人  邱來興  

相  對  人  邱正興  



關  係  人  邱玉珠  

            邱玉梅  

            邱進興  

            邱振興  

            彭登妹  

            邱興旺  


上列聲請人聲請監護宣告事件，本院裁定如下：
    主    文
一、宣告邱正興（男，民國00年00月0日生，身分證統一編號：Z
    000000000號）為受監護宣告之人。
二、選定邱來興（男，民國00年00月00日生，身分證統一編號：
    Z000000000號）為受監護宣告之人之監護人。
三、指定邱玉珠（女，民國00年0月00日生，身分證統一編號：Z
    000000000號）為會同開具財產清冊之人。
四、聲請程序費用由受監護宣告之人負擔。
    理    由
一、聲請意旨略以：聲請人係相對人之兄弟，相對人自民國110
    年1月8日起，因腦中風之原因，雖送醫診治仍不見起色，近
    日甚且已因精神障礙或其他心智缺陷，致不能為意思表示或
    受意思表示，或辨識其意思表示之效果，爰依法聲請宣告相
    對人為受監護宣告之人，並請指定聲請人為其監護人，另指
    定關係人邱玉妹為會同開具財產清冊之人等語。並提出同意
    書、親屬系統表、戶籍謄本、大安醫院診斷證明書、邱建忠
    之臺灣新竹地方檢察署相驗屍體證明書等件為證。
二、按對於因精神障礙或其他心智缺陷，致不能為意思表示或受
    意思表示，或不能辨識其意思表示之效果者，法院得因本人
    、配偶、四親等內之親屬、最近一年有同居事實之其他親屬
    、檢察官、主管機關或社會福利機構之聲請，為監護之宣告
    ，民法第14條第1項定有明文。
三、查本件聲請人為相對人之胞弟，有戶籍謄本及親屬系統表附
    卷可憑，聲請人為有權提起本件聲請之人，堪可認定。本件
    相對人現於呼吸照護病房，腦出血術後肢體癱瘓，長期臥床
    ，日常生活無法自理，需專人照護，目前仍呼吸器使用無法
    脫離，住院中等情，並有上揭診斷證明書可稽，核屬家事事
    件法第167條第1項但書規定之法院無訊問之必要，爰逕由鑑
    定人就應受監護宣告之人之精神或心智狀況予以鑑定（司法
    院民國108年5月3日院台廳少家二字第1080012322號函參照
    ）。又本院委由鑑定人即林正修診所林正修醫師於111年2月
    25日在大安醫院8樓呼吸照護病房就相對人之現況所為之鑑
    定結果認略以：相對人為高血壓、出血性腦中風術後、呼吸
    衰竭合併呼吸器依賴、直腸癌，造成器質性腦病變。相對人
    於鑑定過程中，意識模糊，對於鑑定人員的問題沒有語言回
    答，語言及認知功能明顯退化。綜合相對人的精神狀態，日
    常生活功能，家庭事務及財務處理能力，研判目前相對人因
    精神障礙（器質性腦病變），致不能為意思表示或受意思表
    示，建議為監護之宣告等語，有該診所111年3月1日家鑑111
    022號函暨精神鑑定報告書附卷為憑，並有聲請人提出之上
    揭診斷證明書可依，堪認相對人因上開精神障礙之故，致不
    能為意思表示、受意思表示，或不能辨識其意思表示之效果
    至明。從而，聲請人聲請宣告相對人為受監護宣告之人，核
    無不合，應予准許。
四、次按，受監護宣告之人應置監護人；法院為監護之宣告時，
    應依職權就配偶、四親等內之親屬、最近一年有同居事實之
    其他親屬、主管機關、社會福利機構或其他適當之人選定一
    人或數人為監護人，並同時指定會同開具財產清冊之人，民
    法第1110條、第1111條第1項定有明文。查相對人（長男）
    未婚、無子女，其父親邱土生及胞弟邱建忠（六男）均已歿
    ，聲請人（三男）、關係人邱玉珠（長女）、邱玉梅（次女
    ）、邱進興（四男）、邱振興（次男）、邱興旺（五男），
    除邱玉珠為胞姊外，其餘均為相對人之胞弟妹，聲請人願任
    相對人之監護人、關係人邱玉珠願任相對人之會同開具財產
    清冊之人，關係人邱興旺目前在臺中戒治所，關係人邱振興
    因為頭腦有開過刀有精神疾病，不方便到庭。聲請人並稱：
    我們要聲請榮民就養，需要相對人的戶頭及其他資料，相對
    人昏迷之後沒有辦法辦理，所以提出本件聲請以順利申辦，
    目前相對人的醫療費用都是由我在負擔，我自己也是靠做工
    過生活，每個月還要負擔相對人醫院新臺幣一萬五千元，我
    的負擔很大，我還要照顧有精神疾病的邱振興，還有行動不
    太方便的母親，家裡的貸款也還要處理。我之前在新竹監獄
    服刑10年，去年6月才剛出監，我希望可以多申請一些資源
    來照顧相對人等情，上情業經聲請人及關係人邱玉珠、邱玉
    梅、邱進興等人於本院訊問時陳述明確（見本院111年3月23
    日訊問筆錄），並有同意書在卷可憑。參酌上情，本院認由
    聲請人任相對人之監護人、關係人邱玉珠任相對人之會同開
    具財產清冊之人，應較符合相對人之最佳利益，爰選定聲請
    人為相對人之監護人，並指定關係人邱玉珠任相對人之會同
    開具財產清冊之人，以維護相對人之利益。又依民法第1113
    條準用同法第1099條、第1099條之1規定，於監護開始時，
    監護人對於受監護宣告人之財產，應會同會同開具財產清冊
    之人於2個月內開具財產清冊，並陳報法院，於開具完成並
    陳報法院前，監護人對於受監護宣告人之財產，僅得為管理
    上必要之行為，併此敘明。
五、依家事事件法第164條第2項，裁定如主文。      
中　　華　　民　　國　　111 　年　　3 　　月　　25　　日
               家事法庭  法　　　官  林建鼎 
以上正本係照原本作成。
如對本裁定抗告，須於裁定送達後10日之不變期間內，向本院提
出抗告狀（需附繕本），並繳納抗告費新臺幣1,000元。
中　　華　　民　　國　　111 　年　　3 　　月　　25　　日
                         書　記　官　林毓青